【裁判字號】    95,易,1445
【裁判日期】    950925
【裁判案由】    竊盜等
【裁判全文】
臺灣板橋地方法院刑事判決              95年度易字第1445號
公  訴  人  臺灣板橋地方法院檢察署檢察官
被      告  甲○○
上列被告因竊盜等案件，經檢察官提起公訴（九十五年度偵字第
七八九三號），本院依簡式審判程序判決如下：
    主  文
甲○○收受贓物，處有期徒刑肆月，變造之丁○○汽車駕駛執照
上甲○○照片壹張沒收；又攜帶兇器竊盜，處有期徒刑捌月，螺
絲起子壹支沒收。應執行有期徒刑拾月，變造之丁○○汽車駕駛
執照上甲○○照片壹張及螺絲起子壹支均沒收。
    事  實
一、甲○○前曾於民國八十九年間因違反職役職責案件，經國防
    部南部軍事地方法院澎湖分院判處有期徒刑六月，如易科罰
    金以銀元三百元折算一日確定，於九十年一月五日執行完畢
    ；復於九十四年間因違反洗錢防制法案件，經本院判處有期
    徒刑三月，如易科罰金以銀元三百元折算一日確定，於九十
    五年四月十五日執行完畢（在本案均不構成累犯）。詎猶不
    知悔改，明知真實姓名年籍不詳綽號「阿海」之成年男子所
    持有之「丁○○」汽車駕駛執照（該駕駛執照係丁○○前於
    九十三年二月間，在臺北縣新莊市輔仁大學附近遺失），非
    屬綽號「阿海」之成年男子所有，而係來路不明之贓物，竟
    與綽號「阿海」之成年男子，基於變造特種文書之犯意聯絡
    ，於九十四年六月間某日，在臺北縣新莊市某處，由甲○○
    將自己之照片交予「阿海」，由阿海將甲○○之照片換貼於
    前開丁○○所遺失之汽車駕駛執照上，共同變造汽車駕駛執
    照，再交予甲○○收受，嗣於九十四年七月二十三日零時四
    十六分許，甲○○駕駛車號七Ｃ－六九七五號自用小客車，
    載同其妻連珮（起訴書誤載為連珮予，應予更正，所涉竊
    盜罪嫌另為不起訴處分），至臺北縣泰山鄉○○街三五號泰
    皇金典汽車旅館投宿時，即出示前開變造之丁○○汽車駕駛
    執照辦理住宿登記而行使之，以上所為足以生損害於丁○○
    、泰皇金典汽車旅館及監理機關管理之正確性。又甲○○在
    上開旅館二一一室投宿期間，竟另基於意圖為自己不法所有
    之竊盜犯意，趁連珮睡覺不知情之際，持其所有客觀上傷
    害人之生命身體具有危險性可供兇器使用之螺絲起子一支，
    以之拆卸裝置在機櫃之鎖頭，而竊取上開汽車旅館所有置放
    在該房間內之電腦點唱機、擴大機各一台、遙控器一支、歌
    本一本，得手後將之搬運至前開小客車行李廂內以伺機出售
    ，並於同日上午十一時十五分許，向櫃台人員佯稱要載送連
    珮上班暫不辦理退房為由而駛離上開汽車旅館。嗣因入房
    時間已滿十二小時退房時間已到，甲○○均未返回，經汽車
    旅館人員入內清理房間時，始悉上情。
二、案經臺北縣政府警察局新莊分局報告臺灣板橋地方法院檢察
    署檢察官偵查起訴。
    理  由
一、本院於準備程序進行中，被告甲○○就被訴事實為有罪之陳
    述，經告知被告簡式審判程序之旨，並聽取公訴人及被告之
    意見後，裁定進行簡式審判程序。
二、前揭事實，業據被告在偵查中及本院審理時坦承不諱，並經
    證人即泰皇金典汽車旅館負責人丙○○在警詢時及偵查中證
    述綦詳，復經證人連珮在警詢時及偵查中證述在卷。此外
    ，復有泰皇金典汽車旅館監視器所攝被告入住、出示變造之
    丁○○駕駛執照、離去之翻拍照片九幀及交通部公路總局臺
    北區監理所函復丁○○曾於九十三年二月十六日辦理汽車駕
    照遺失補辦一節附卷可稽，足認其行使變造丁○○所有之駕
    駛執照，足以生損害於丁○○、泰皇金典汽車旅館及監理機
    關管理之正確性。是堪認被告自白與事實相符。本件事證明
    確，被告前開犯行均洵堪認定，應予依法論科。
三、又本件被告行為後，刑法及其施行法業於九十五年七月一日
    修正施行，關於新舊法律變更之比較適用，原則上應就罪刑
    有關之共犯、未遂犯、想像競合犯、牽連犯、連續犯、結合
    犯，以及累犯加重、自首減輕暨其他法定加減原因（如身分
    加減）與加減例等一切情形，綜其全部罪刑之結果而為比較
    （最高法院九十五年第八次刑事庭會議決議參照）。經查：
    (一)就共犯言之，修正前刑法第二十八規定「二人以上共同實
    施犯罪之行為者，皆為正犯」，修正後刑法第二十八條則規
    定「二人以上共同實行犯罪之行為者，皆為正犯」，揆諸本
    條之修正理由係為釐清陰謀共同正犯、預備共同正犯是否合
    乎正犯之要件，而本案被告之犯行既均屬實行犯罪行為之正
    犯，則適用行為時即修正前刑法第二十八條規定論擬，並無
    不利於被告；(二)就累犯言之，修正後刑法已刪除第四十九條
    關於依軍法受裁判者，不適用累犯之規定，並於第四十七條
    增訂第二項，並將第一項修正為受徒刑之執行完畢，或一部
    之執行而赦免後，五年以內「故意」再犯有期徒刑以上之罪
    者，為累犯。是以因本案被告之犯行為故意犯，且其前曾依
    軍法受裁判，則依修正後之規定需論以累犯，然依修正前之
    規定，則非屬累犯，自應以修正前之規定較有利於被告；(三)
    就牽連犯言之，修正後刑法第五十五條規定，業已廢除牽連
    犯之規定。故犯一罪而其方法或結果之行為犯他罪名者，依
    修正前刑法第五十五條後段規定，認屬牽連犯，應從一重處
    斷；但依修正後刑法第五十五條規定，則已無牽連犯可資適
    用，即應將各該犯行以數罪併合處罰。是以適用修正前關於
    牽連犯之規定，自係較為有利；(四)就定應執行刑言之，修正
    後刑法第五十一條規定，將第五款關於宣告多數有期徒刑，
    定其應執行刑之規定，修正為合併應執行之刑不得逾三十年
    ，經與修正前不得逾二十年之規定相較，自以修正前之規定
    較有利於被告；(五)按刑法施行法增訂第一條之一：「中華民
    國九十四年一月七日刑法修正施行後，刑法分則編所定罰金
    之貨幣單位為新臺幣。九十四年一月七日刑法修正時，刑法
    分則編未修正之條文定有罰金者，自九十四年一月七日刑法
    修正施行後，就其所定數額提高為三十倍。但七十二年六月
    二十六日至九十四年一月七日新增或修正之條文，就其所定
    數額提高為三倍。」，則刑法第二百十二條、第三百四十九
    條第一項所規定之罰金部分，應認亦隨同修正，而在修正前
    ，依罰金罰鍰提高標準條例第一條前段規定罰金數額係提高
    十倍，是修正前後所規定之罰金刑最高額，經換算結果並無
    不同，惟因修正後刑法第三十三條第五款已將罰金刑調整為
    新臺幣一千元以上，以百元計算之，經比較前後規定之刑度
    ，應以修正前之規定對被告較為有利。綜上，經綜合比較前
    述各項法律變更之結果後，本案因修正後之規定並未對被告
    陳萬來等人更為有利，依據刑法第二條第一項前段，應一體
    適用修正前刑法及修正前罰金罰鍰提高標準條例之規定，合
    先敘明。
四、查被告明知綽號「阿海」之成年男子所持有之丁○○汽車駕
    駛執照，乃來源不明之贓物，仍將其照片交予「阿海」換貼
    在前開丁○○之駕照，並予收受，嗣更持之在泰皇金典汽車
    旅館辦理住宿登記而行使之，核其所為，係犯刑法第二百十
    六條、第二百十二條之行使變造特種文書罪、同法第三百四
    十九條第一項之收受贓物罪，其變造特種文書後復持以行使
    ，變造之低度行為應為行使之高度行為所吸收，均不另論罪
    ；又被告在前揭旅館房間內，用以行竊之螺絲起子一支，雖
    未扣案，惟依據被告在本院審理時供稱長約二十公分，且一
    般型式前端均屬金屬材質，質地堅硬，在客觀上足以傷害人
    之生命、身體，故自堪認定可供作兇器之用，被告持螺絲起
    子，竊取前開旅館房間內之財物，核其所為，係犯刑法第三
    百二十一條第一項第三款之攜帶兇器竊盜罪。又被告與綽號
    「阿海」之成年男子間，就前開變造特種文書犯行間，有犯
    意聯絡及行為分擔，均為共同正犯。又被告所為前開行使變
    造特種文書及收受贓物之犯行間，有方法目的之牽連關係，
    應依修正前第五十五條之規定，從一重之收受贓物罪處斷。
    再被告所犯收受贓物罪及攜帶兇器竊盜罪間，乃犯意各別，
    構成要件互異，應予分論併罰。爰審酌被告犯罪之動機、手
    段、方法、素行，所竊取財物之價值、收受並變造汽車駕照
    ，對他人及公眾所造成之危害，並斟酌其犯後尚能坦承犯行
    ，犯後態度良好等一切情狀，分別量處如主文所示之刑，並
    定其應執行之刑，以示懲儆。
五、末按沒收依我國刑法規定，為從刑之一種，附屬於主刑，不
    生比較輕重問題，而刑法第三十八條於修法後除文字修正外
    ，僅於同條第一項第三款增列「因犯罪所生」之物為裁量沒
    收之範圍，而本件並無因被告犯罪所生之物扣案，上開修正
    對於被告應刑罰之內容亦無影響。是本件變造之丁○○汽車
    駕駛執照上所貼被告本人之照片一張，係屬被告所有供變造
    特種文書罪所用之物；另被告持之行竊用之螺絲起子一支，
    亦據被告在本院審理時供承係屬其所有，上開物品雖均未扣
    案，惟無證據證明業已滅失，爰均依刑法第三十八條第一項
    第二款規定併予宣告沒收。
據上論斷，應依刑事訴訟法第二百七十三條之一第一項、第二百
九十九條第一項前段，刑法第二條第一項前段、第二十八條（修
正前）、第三百四十九條第一項、第二百十六條、第二百十二條
、第三百二十一條第一項第三款、第五十五條（修正前）、第五
十一條第五款（修正前）、第三十八條第一項第二款（修正前）
，罰金罰鍰提高標準條例第一條前段，判決如主文。
本案經檢察官乙○○到庭執行職務。
中    華    民    國    95    年    9     月    25    日
                  刑事第九庭    法  官  王士珮
以上正本證明與原本無異
如不服本判決應於送達後10日內向本院提出上訴狀。
                                書記官  程欣怡
中    華    民    國    95    年    9     月    25    日
附錄本案論罪科刑法條全文：
中華民國刑法第349條
收受贓物者，處三年以下有期徒刑、拘役或五百元以下罰金。
搬運、寄藏、故買贓物或為牙保者，處五年以下有期徒刑、拘役
或科或併科一千元以下罰金。
因贓物變得之財物，以贓物論。
中華民國刑法第216條
行使第二百十條至第二百十五條之文書者，依偽造、變造文書或
登載不實事項或使登載不實事項之規定處斷。
中華民國刑法第212條
偽造、變造護照、旅券、免許證、特許證及關於品行、能力服務
或其他相類之證書、介紹書，足以生損害於公眾或他人者，處一
年以下有期徒刑、拘役或三百元以下罰金。
中華民國刑法第321條
犯竊盜罪而有左列情形之一者，處六月以上、五年以下有期徒刑
：
一、於夜間侵入住宅或有人居住之建築物、船艦或隱匿其內而犯
    之者。
二、毀越門扇、牆垣或其他安全設備而犯之者。
三、攜帶兇器而犯之者。
四、結夥三人以上而犯之者。
五、乘火災、水災或其他災害之際而犯之者。
六、在車站或埠頭而犯之者。
前項之未遂犯罰之。


司法院資訊處製作；財團法人民間司法改革基金會備份。
